【裁判字號】    97,易,224
【裁判日期】    970430
【裁判案由】    毒品危害防制條例
【裁判全文】
臺灣板橋地方法院刑事判決               97年度易字第224號
公  訴  人  臺灣板橋地方法院檢察署檢察官
被      告  甲○○
                    （現另案於臺灣臺北看守所羈押中）
上列被告因違反毒品危害防制條例案件，經檢察官提起公訴（96
年度毒偵字第9984號），嗣因被告於本院準備程序中就被訴事實
為有罪之陳述，本院告知被告簡式審判程序之旨，並聽取當事人
之意見後，由本院裁定改依簡式審判程序進行，判決如下：
    主  文
甲○○施用第二級毒品，累犯，處有期徒刑伍月，如易科罰金，
以新臺幣貳仟元折算壹日。
    事  實
一、甲○○前於民國89年間，因施用毒品案件，經本院以89年度
    毒聲字第1550號裁定送勒戒處所觀察勒戒，認無繼續施用毒
    品之傾向，由臺灣板橋地方法院檢察署檢察官於89年6 月1
    日以89年毒偵字第1299號為不起訴處分確定；復於90年間，
    因施用毒品案件，經本院以90年度毒聲字第825 號裁定送勒
    戒處所觀察勒戒，認有繼續施用毒品之傾向，由檢察官聲請
    強制戒治並提起公訴，強制戒治部分，經本院以90年度毒聲
    字第1217號裁定令入戒治處所施以強制戒治，嗣經本院以90
    年度毒聲字第3602號裁定停止戒治，所餘戒治期間，付保護
    管束，迄至91年3 月15日保護管束期滿執行完畢，上開起訴
    部分，則經本院以90年度易字第1488號判決有期徒刑6 月確
    定。又於92年間，因施用毒品案件，由檢察官聲請強制戒治
    並提起公訴，經本院以92年度毒聲字第2471號裁定令入戒治
    處所施以強制戒治，嗣於93年1 月9 日因法律修改而免予戒
    治，上開起訴部分，則經本院以93年度簡字第1610號判處應
    執行有期徒刑6 月確定，於94年5 月23日易科罰金執行完畢
    。再於93年間，因施用毒品案件，經臺灣桃園地方法院以94
    年度簡上字第125 號判處有期徒刑6 月確定，於94年10月26
    日易科罰金執行完畢。詎其仍不知悔改，復基於施用第二級
    毒品甲基安非他命（下以簡稱甲基安非他命）之犯意，於96
    年8 月24日某時，在桃園縣八德市某加油站內（起訴書略載
    為於同年月25日上午11時40分許為警採尿回溯96小時內某時
    ，在不詳地點），以將甲基安非他命置入其臨時組裝而成之
    玻璃吸食器，用火燒烤成煙霧後吸食之方式，施用甲基安非
    他命。嗣於96年8 月24日22時30分許，在臺北縣樹林市○○
    街85巷7 號4 樓，為警查獲，並經警採尿送驗後，呈安非他
    命類陽性反應，而查悉上情。
二、案經臺北縣政府警察局新莊分局報告臺灣板橋地方法院檢察
    署檢察官偵查起訴。
    理  由
壹、程序方面：
    查本件被告甲○○所犯並非死刑、無期徒刑、最輕本刑為三
    年以上有徒刑之罪或高等法院管轄第一審案件，而其於準備
    程序進行中，被告先就被訴事實為有罪之陳述，經法官告知
    簡式審判程序之旨，並聽取公訴人及被告之意見後，本院認
    適宜改依簡式審判程序進行，爰依刑事訴訟法第273 條之1
    第1 項、第284 條之1 規定，由本院以裁定進行簡式審判程
    序，合先敘明。
貳、實體方面：
一、上揭事實，業據被告甲○○於本院審理時坦承不諱。又被告
    為警查獲時所採其尿液送驗結果，係呈安非他命類（含甲基
    安非他命）陽性反應，此有臺北縣政府警察局新莊分局偵辦
    毒品案被移送者姓名及代碼對照表（代碼編號：H0000000）
    、台灣檢驗科技股份有限公司於96年9 月13日出具之濫用藥
    物尿液檢驗報告（報告編號：CH/2007/82496） 各1 份在卷
    可稽。被告自白核與事實相符，堪以採信。
二、按於92年7 月9 日新修正並於93年1 月9 日施行之毒品危害
    防制條例刪除二犯及三犯之規定，一改修法前繁雜之處遇程
    序，僅將施用毒品者簡化區分為初犯、再犯，並認施用毒品
    者係屬病患性犯人，以觀察、勒戒戒除其身癮，並以強制戒
    治去除其心癮。經觀察、勒戒或強制戒治執行完畢釋放後，
    若係五年後再犯該條例第10條施用毒品罪者，與同條例第20
    條第1 項、第2 項關於「初犯」之處理方式相同，檢察官應
    先聲請法院裁定令被告入勒戒處所觀察、勒戒，並視有無繼
    續施用毒品傾向，決定應予釋放、為不起訴之處分，或應聲
    請法院裁定令入勒戒處所強制戒治；若係五年內「再犯」同
    條例第十條施用毒品罪者，依同條例第23條第2 項規定，檢
    察官則應依法追訴。觀諸該條例第20條第3 項之修正理由：
    「觀察、勒戒或強制戒治五年後再犯者，顯見前所實施之觀
    察、勒戒或強制戒治已足以遮斷其施用毒品之癮，為期自新
    及協助其戒除毒癮，對此五年後再犯者，爰明定仍適用初犯
    之規定，先經觀察、勒戒、強制戒治之程序。」及同條例第
    23條第2 項之修正理由：「為配合簡化施用毒品犯之刑事處
    遇程序，並鑑於經觀察、勒戒或強制戒治執行完畢釋放後五
    年內再犯者，其再犯率甚高，原據以實施之觀察、勒戒及強
    制戒治既已無法收其實效，自應施以刑事處遇。」顯然如施
    用毒品者係前經觀察、勒戒或強制戒治等治療程序執行完畢
    五年後，始再施用毒品之「初犯」，因前所執行之觀察、勒
    戒或強制戒治已足收戒除毒癮之效，自應重新執行觀察、勒
    戒或強制戒治等治療程序，並於治療程序執行完畢後，由檢
    察官為不起訴處分，毋庸對之追訴處罰；反之，在「再犯」
    之情形，因其先前所為治療程序顯未能收戒斷毒癮之效，且
    考量施用毒品者之再犯率偏高，乃簡化其刑事處遇程序，而
    逕予追訴處罰，不再施以治療程序。參酌上開立法理由，修
    正毒品危害防制條例就施用毒品者，祇於「初犯」及「五年
    後再犯」二種情形，有其追訴條件之限制，即須於初犯經觀
    察、勒戒或強制戒治釋放後，「五年內均無施用毒品之行為
    」，始能認其前所實施之觀察、勒戒或強制戒治已足遮斷毒
    癮，而得於五年後再犯時，再予適用初犯之規定，重行觀察
    、勒戒等程序。倘五年內已經再犯，被依法追訴處罰，縱其
    第三次（或第三次以上）施用毒品之時間在初犯釋放五年以
    後，即與「五年後再犯」之情形有別，且因已於「五年內再
    犯」，顯見其再犯率甚高，原實施觀察、勒戒或強制戒治，
    已無法收其實效，而無五年戒斷期之存在，自無再經觀察、
    勒戒及強制戒治之必要，應由檢察官逕行起訴，始符新法修
    正之本旨。經查，本案被告前於89年間，因施用毒品案件，
    經本院以89年度毒聲字第1550號裁定送勒戒處所觀察勒戒，
    認無繼續施用毒品之傾向，由臺灣板橋地方法院檢察署檢察
    官於89年6 月1 日以89年毒偵字第1299號為不起訴處分確定
    ；復於90年間，因施用毒品案件，經本院以90年度毒聲字第
    825 號裁定送勒戒處所觀察勒戒，認有繼續施用毒品之傾向
    ，由檢察官聲請強制戒治並提起公訴，強制戒治部分，經本
    院以90年度毒聲字第1217號裁定令入戒治處所施以強制戒治
    ，嗣經本院以90年度毒聲字第3602號裁定停止戒治，所餘戒
    治期間，付保護管束，迄至91年3 月15日保護管束期滿執行
    完畢，上開起訴部分，則經本院以90年度易字第1488號判決
    有期徒刑6 月確定。又於92年間，因施用毒品案件，由檢察
    官聲請強制戒治並提起公訴，經本院以92年度毒聲字第2471
    號裁定令入戒治處所施以強制戒治，嗣於93年1 月9 日因法
    律修改而免予戒治，上開起訴部分，則經本院以93年度簡字
    第1610號判處應執行有期徒刑6 月確定。再於93年間，因施
    用毒品案件，經臺灣桃園地方法院以94年度簡上字第125 號
    判處有期徒刑6 月確定，此有台灣高等法院被告前案紀錄表
    存卷可考。而被告既曾於上開強制戒治執行完畢釋放後五年
    內，已先後於92年及93年間，再犯施用毒品犯行，並經判刑
    確定，則本案被告於本次即自96年8 月24日某時，又施用第
    二級毒品之犯行，雖係於前揭強制戒治後逾五年之後三犯，
    惟依上開說明，足認被告經上開強制戒治之執行後，未足以
    遮斷其施用毒品之癮，自與前揭條例第20條第3 項之規定僅
    得適用於「再犯」之情形不合（此有最高法院95年度台非字
    第59號判決、95年度第7 次刑事庭會議決議可參），故本件
    公訴人逕向本院提起追訴，於法要無不合，附此陳明。
    綜上，本案事證明確，被告犯行堪以認定，應依法論科。
二、查甲基安非他命屬於毒品危害防制條例第2 條第2 項第2 款
    所規定之第二級毒品，核被告所為，係犯毒品危害防制條例
    第10條第2 項之施用第二級毒品罪。被告施用前持有第二級
    毒品之低度行為，為進而施用之高度行為所吸收，不另論罪
    。又查被告受有如事實欄所述之罪刑宣告及執行紀錄，此有
    上述前科紀錄表在卷可稽，其於有期徒刑執行完畢後五年內
    ，故意再犯有期徒刑以上之本罪，為累犯，應依刑法第47條
    第1 項規定，加重其刑。爰審酌被告前有多次施用毒品前科
    ，品行非佳，且曾經強制戒治執行完畢，竟再為本件施用毒
    品犯行，顯見其不思悔改，自制力亦顯不佳，足以戕害其身
    心，滋生其他犯罪，惡化治安，嚴重損及公益；惟另考量被
    告於犯後已坦承犯行，而其施用毒品行為於本質上係屬自我
    戕害行為，反社會性之程度應屬較低等一切情狀，量處如主
    文所示之刑，併諭知易科罰金之折算標準，以資懲儆。
據上論斷，應依刑事訴訟法第273 條之1 第1 項、第299 條第1
項前段，毒品危害防制條例第10條第2 項，刑法第11條前段、第
47條第1 項、第41條第1 項前段，判決如主文。
本案經檢察官江祐丞到庭執行職務。
中    華    民    國    97    年    4     月    30    日
                  刑事第十一庭法  官  林淑婷
以上判決正本證明與原本無異。
如不服本判決，應於送達後十日內，向本院提出上訴狀（上訴書
狀應敘述具體理由）。
                              書記官  林金良
中    華    民    國    97    年    4     月    30    日
附錄本案論罪科刑法條全文：
毒品危害防制條例第十條
施用第一級毒品者，處六月以上五年以下有期徒刑。
施用第二級毒品者，處三年以下有期徒刑。


司法院資訊處製作；財團法人民間司法改革基金會備份。
